【裁判字號】    99,交聲,505
【裁判日期】    990520
【裁判案由】    聲明異議
【裁判全文】
臺灣彰化地方法院交通事件裁定         99年度交聲字第505號
原處分機關  交通部公路總局臺中區監理所彰化監理站
異  議  人
即受處分人  甲○○
上列受處分人因違反道路交通管理處罰條例案件，對於交通部公
路總局臺中區監理所彰化監理站民國99年5 月13日所為之處分（
原處分案號：彰監四字第裁64-I00000000號違反道路交通管理事
件裁決書）聲明異議，本院裁定如下：
    主  文
原處分關於吊扣駕駛執照拾貳個月部分撤銷。
甲○○汽車駕駛人駕駛汽車，經測定酒精濃度超過規定標準，吊
扣普通小型車駕駛執照拾貳個月。
    理  由
一、原處分意旨略以：異議人即受處分人甲○○於民國（下同）
    99年5月12日20時36分許，駕駛車牌號碼4763-UL號自用一般
    小客車，在彰化縣二林鎮○○路二林工商旁，因酒精濃度超
    過規定標準（0.25-0.4），為彰化縣警察局芳苑分局舉發其
    汽車駕駛人「酒後駕車，經儀器測試其酒精濃度為0.38MG/L
    」違規，爰依道路交通管理處罰條例第35條第1 項第1 款、
    第24條第1 項第2 款規定裁處汽車駕駛人罰鍰新臺幣（下同
    ）19,500元，吊扣駕駛執照12個月，並施以道安講習。查道
    路交通安全規則第60條第1 項第2 款對於申請汽車駕駛執照
    考驗者之經歷有明文規定，即擬取得高一級車類駕駛執照者
    均須領有較低一級車類駕駛執照相關期間之經歷，方具報考
    較高一級車類駕駛執照之資格，是民眾已具備較低等級車類
    駕駛資格後，當取得高一級車類駕駛資格時，基於一人一照
    之原則，其換發較高一級車類駕駛執照後，因其具備較低等
    級車類駕駛資格，故規定准其駕駛較低等級車類之車輛。同
    規則第53條雖就汽車駕駛執照區分為小型車、大貨車、大客
    車、聯結車、輕型機車及重型機車駕駛執照等，並於小型車
    以上再區分普通及職業部分，惟其係為應我國車輛分類所為
    之區分，各類駕駛執照應考資格雖有一同之經歷需求，但其
    考驗及格，獲准駕車行駛道路之權利則為一致，亦即經處吊
    扣或吊銷駕駛執照處分時，不論是否為取得較高等級車輛之
    駕駛資格者，均無可持較低等級車種駕照再駕車行駛於道路
    之權利，爰依法吊扣其持有駕駛執照，於法應無違誤云云。
二、聲明異議意旨略以：受處分人即異議人當時係酒後駕駛小型
    車違規，因職業須要大型車駕駛執照，懇請鈞院另為裁定等
    等語。
三、按汽車駕駛人飲用酒類或其他類似物後，其吐氣所含酒精濃
    度超過每公升0.25毫克或血液中酒精濃度超過百分之0.05以
    上者，不得駕車。汽車駕駛人，駕駛汽車經測試檢定酒精濃
    度超過規定標準者，處15,000元以上60,000元以下罰鍰，並
    當場移置保管其車輛及吊扣其駕駛執照1 年，駕駛人並應接
    受道路交通安全講習，道路交通安全規則第114 條第2 款、
    道路交通管理處罰條例第35條第1 項第1 款、第24條第1 項
    第2 款分別定有明文。
四、經查：
（一）本件異議人甲○○考領有職業聯結車駕駛執照，且於上開
      時、地，確有前述酒後駕駛自用小客車，經警檢測呼氣酒
      後濃度達0.38MG/L之違規事實，為異議人所不爭執，並有
      彰化縣警察局99年5 月12日彰警交字第I00000000 號舉發
      違反道路交通管理事件通知單、交通部公路總局臺中區監
      理所彰化監理站99年5 月13日彰監四字第裁64-I00000000
      號違反道路交通管理事件裁決書及汽車駕照基本資料各1
      紙在卷可憑，此部分違規事實洵堪認定。
（二）按道路交通管理處罰條例第68條除將現行有效條文列為第
      1 項外，並增列第2 項：「領有汽車駕駛執照之汽車駕駛
      人，除駕駛聯結車、大客車、大貨車外之非其駕駛執照種
      類之車輛，違反本條例及道路交通安全規則之規定，應受
      吊扣駕駛執照情形時，無因而肇事致人受傷或重傷者，記
      違規點數五點。但一年內違規點數共達六點以上或再次應
      受吊扣駕駛執照情形者，併依原違反本條例應受吊扣駕駛
      執照處分規定，吊扣其駕駛執照。」規定，同時於99年5
      月5 日經總統府以總統華總一義字第09900107731號 予以
      公佈，惟依同法第93條「本條例施行日期，由行政院以命
      令定之。」之規定，該修正之條文尚未生效，本件處罰仍
      應依99年5 月5 日修正前即現行有效條文之第68條為認定
      ，先予敘明。
（三）次按道路交通管理處罰條例第68條之現行有效條文係於94
      年12月14日修正，並自95年3 月1 日施行迄今，該次修正
      前（下均稱修正前）之道路交通管理處罰條例第68條原規
      定：「汽車駕駛人，因違反本條例及道路交通安全規則之
      規定，受吊扣或吊銷駕駛執照處分時，吊扣或吊銷其持有
      各級車類之駕駛執照。」而修正後（下均稱修正後）即現
      行有效之道路交通管理處罰條例第68條規定：「汽車駕駛
      人，因違反本條例及道路交通安全規則之規定，受吊銷駕
      駛執照處分時，吊銷其持有各級車類之駕駛執照。」查，
      該條文於該修正前，其原提案修正條文為：「汽、機車駕
      駛人，因違反本條例及道路交通安全規則之規定，受吊扣
      或吊銷駕駛執照處分時，吊扣或吊銷其違法或違規當時所
      駕駛車輛之駕駛執照。」立法理由略以：「原條文將違法
      或違規駕駛人所持有各級車類之駕駛執照一併吊扣或吊銷
      ，失之過酷，影響人民工作及生活甚鉅，爰修正之」等語
      ，是以其立法意旨在於違規行為對道路交通秩序之維持及
      道路交通安全已生較大之影響，故規定吊扣或吊銷其持有
      各級車類之駕駛執照，以限制其繼續駕車行駛道路之權利
      ，其係屬駕駛行為之限制，並不因所持駕駛執照種類不同
      而有所差異。而最後通過之修正條文，係將道路交通管理
      處罰條例第68條原有條文中之「吊扣或」3 字刪除各情，
      有立法院交通委員會94年10月5 日台立交字第09424001
      53號函附道路交通管理處罰條例第68條審查報告可參（參
      立法院公報第94卷第70期第135 至138 頁）。則參照上開
      立法理由及立法經過，依該次修正後之條文（即現行有效
      之條文），按上開規定受「吊銷駕照」處分者，仍維持吊
      銷其持有各級車類之駕駛執照，至於受「吊扣駕照」處分
      者，則僅「吊扣」其違法或違規當時所駕駛車輛之駕駛執
      照，不再吊扣其持有各級車類之駕駛執照，此觀之立法理
      由及立法經過至明（臺灣高等法院臺中分院96年度交抗字
      第136 號、第648 號裁定意旨參照）。
（四）復核本件異議人之違規行為係發生於99年5 月12日，自應
      依修正後即現行有效之道路交通管理處罰條例第68條裁處
      。且上開修正後即現行有效之道路交通管理處罰條例第68
      條之規定，既將「吊扣」等字刪除，依前開說明，駕駛人
      受吊扣駕駛執照處分時，不再吊扣其持有各級車類之駕駛
      執照，故原處分機關於作成吊扣駕駛執照處分時，應就行
      為人所應吊扣之駕駛執照種類予以限定，始符合依法行政
      原則。而異議人為本件違規行為時，係駕駛自用一般小客
      車，有前開舉發違反道路交通管理事件通知單在卷可憑，
      揆諸前開說明，其依法所受之處分應為限制其駕駛普通小
      型車之權利，即吊扣其普通小型車駕駛執照。原處分機關
      未審酌及此，逕為前述裁罰，即難認允當。
（五）從而，本件異議人之異議為有理由，爰撤銷原處分關於「
      吊扣駕駛執照12個月」之處分，並就撤銷部分改諭知如主
      文第二項所示之處罰。至於原處分機關另裁處異議人罰鍰
      、道安講習部分，聲明異議意旨既未指摘及此，本院即無
      由就該部分處分併予審酌，附此敘明。
四、據上論斷，應依道路交通管理處罰條例第87條第2 項，道路
    交通案件處理辦法第20條前段，裁定如主文。
中    華    民    國    99    年    5     月    20    日
                  交通法庭            法  官  吳芙如
以上正本證明與原本無異。
如不服本裁定，應於裁定送達後五日內向本院提出抗告狀( 須附
抗告狀繕本 )。
中    華    民    國    99    年    5     月    20    日
                                      書記官  林明俊

司法院資訊處製作；財團法人民間司法改革基金會備份。
